【裁判字號】    92,易,838
【裁判日期】    920616
【裁判案由】    竊盜
【裁判全文】
臺灣高雄地方法院刑事判決                          九十二年度易字第八三八號
    公  訴  人  臺灣高雄地方法院檢察署檢察官
    被      告  乙○○
右列被告因竊盜案件，經檢察官聲請簡易判決處刑（九十一年度偵字第二六二二八號
），本院高雄簡易庭認不宜以簡易判決處刑（九十二年簡字第一九一號），簽准改依
通常程序審理，本院判決如左：
    主  文
乙○○無罪。
    理  由
一、本件聲請簡易判決處刑（即起訴）意旨略以：被告乙○○係岡德營造有限公司（
    下稱岡德公司）負責人，岡德公司於民國八十九年五月二十二日與內政部營建署
    簽約，承包該署發包之高雄縣鳥松鄉大寮大坪頂以東四、六號路，鳥松澄清湖特
    定區○○○號道路工程，施工期間因開挖地點需要土方回填，道路旁亦須作水土
    保持，乙○○竟意圖為自己不法之所有，趁鄰近工地之高雄縣鳥松鄉○○段六七
    四、六七四─二、六七四─四及六七四─五地號土地所有人甲○○不注意之際，
    教唆不知情之施工人員竊取甲○○上開土地之土方，用以回填，並在其上施作邊
    坡水土保持，迄八十九年十二月十四日甲○○發現時止，己開挖面積共達一四九
    六．七四平方公尺，因認被告涉犯刑法第三百二十條第一項之竊盜罪嫌云云。
二、按犯罪事實應依證據認定之，無證據不得推定其犯罪事實；又不能證明被告犯罪
    者，應諭知無罪之判決，刑事訴訟法第一百五十四條、第三百零一條第一項前段
    分別定有明文。再認定被告有罪之事實，應憑證據，如未能發現相當之證據，或
    證據不足以證明，自不能以推測或擬制之方法，以為裁判之基礎；且認定犯罪事
    實所憑之證據，其為訴訟上之證明，須達於通常一般人均不致有所懷疑，而得確
    信其為真實之程度者，始得據為有罪之認定，倘其證明尚未達到此一程度而有合
    理之懷疑存在時，尚難為有罪之認定基礎；苟積極證據不足以為不利於被告事實
    之認定，即應為有利於被告之認定，更不必有何有利之證據（最高法院三十年上
    字第八一六號、四十年臺上字第八六號、七十六年臺上字第四九八六號判例參照
    ）。
三、公訴人認被告涉犯竊盜罪嫌，無非係以被告之自白、被害人之指訴、工程契約書
    、現場照片、勘驗筆錄、土地複丈成果圖等為論據。惟訊據被告乙○○堅決否認
    有何竊盜犯行，辯稱：伊所承包工地挖出之廢土，須花錢請人傾倒，何須增加成
    本挖他人土方傾倒？又伊僱用張簡龍雄在現場施工，伊僅偶而到現場巡視工地，
    並未發現有超挖土方之情，當時若張簡龍雄與告訴人有何約定，伊亦不知情，且
    伊若有超挖告訴人土方，告訴人理當於八十九年即可提出告訴，何以等到張簡龍
    雄死亡後之九十一年才提出告訴？告訴人應係蓄意誣陷，伊無竊盜行為等語。
四、經查：
  (一)按被告之自白，不得作為有罪判決之唯一證據，仍一調查其他必要之證據，以察
    其是否與事實相符，刑事訴訟法第一百五十六條第二項定有明文。本院遍閱偵查
    全卷，發現被告自警訊時起即堅決否認有何竊盜犯行，其於九十一年十一月六日
    檢察事務官偵訊時固有「我有挖告訴人之土方回填我工程地」之供述，惟緊接該
    供述之後辯稱：「但沒有竊取其土方，因為一切都是依照合約進行」（見九十一
    年度他字第二五二一號偵查卷第三十七頁），顯然隨即否認犯罪，且參照被告當
    日「（知道照片中修築之土地所有權人？）不知道。要問鳥松鄉○○○○道」、
    「（為何要私挖他人土地？）依營建署合約，至於挖到別人私地，賠償是他們（
    指鳥松鄉公所及內政部營建署）的問題，我只是依照契約範圍施工，我不管所有
    人是誰。萬一有挖到別人土地致賠償問題，是屬於鳥松鄉公所」、「（那你知道
    挖到告訴人私有地？）不知道」等供述，其前開供述是否為犯罪之自白，已非無
    疑！以被告當日之全部供述，其主要在強調其係依照合約施工，伊只要在合約範
    圍內施工即屬合法，至於該合約範圍是否得使用他人土地，係發包單位鳥松鄉公
    所或內政部營建署負責，伊不應負責，並非屬自承犯罪之自白無訛。自不得僅依
    「我有挖告訴人之土方回填我工程地」云云，即斷章取義而認被告已自白犯罪甚
    明。退而言之，縱認被告上開片斷供述即屬自白犯罪，然其自白內容並不明確，
    且前後供述不一，亦難僅憑該項自白即認與犯罪事實，而逕為被告不利之認定。
    是公訴人認被告業經自白，尚嫌速斷。
  (二)告訴人甲○○在警訊時指被盜挖時間係其於九十年八、九月前往大陸之期間（九
    十一年五月一日警訊筆錄），在偵查中則僅指於八十九年十二月十四日發現被盜
    挖（九十一年六月十二日偵訊筆錄），其對於何時被盜挖土方之指訴已欠明確；
    參以告訴人係於八十九年十二月十三日對被告發送存證信函（見九十一年度發查
    字第二０一四號卷第三頁），足見告訴人在此之前即已發現被盜挖甚明。又告訴
    人係八十九年八月十九日出境，同年九月一日入境，此有其出入境紀錄可憑，告
    訴人在本院審理中明確指其於出境前土地尚未遭盜挖，於入境後才發現被盜挖在
    卷，是如告訴人之指訴屬實，其應於八十九年九月間即已發現被告盜挖土地之犯
    行。果爾，被告所承包之前開工程係八十九年五月二十二日簽約，同年七月十七
    日開工，亦有工程契約書、內政部營建署九十二年三月二十八日營授南字第０九
    二００一三八一八號函附工地施工進度相關紀錄資料可稽，則被告應自八十九年
    八月十九日告訴人出境後著手盜挖系爭土地，至同年九月間為被告發現為止。惟
    依公訴人在偵查中測量被告盜挖土方面積廣達一四九六點七四平方公尺，短短約
    一月之期間，被告是否有能力盜挖如此鉅量之土方，容非無疑！再如被告所經營
    之岡德公司人員施工時確有盜挖告訴人所有之前開土地，告訴人理當適時阻止被
    告或其僱用之現場施工負責人員張簡龍雄，甚至立刻報警制止，始為正辦。惟告
    訴人既已照會工程人員未獲回應，而於八十九年十二月十三日寄發存證信函後，
    仍未獲解決，竟未進而採取保護權益之法律行動，而遲至岡德公司現場施工人員
    張簡龍雄九十年九月四日死亡後（見卷附死亡證明書影本）之九十一年三月二十
    六日始具狀告訴，亦非無疑。足見，告訴人之指訴尚存有諸多瑕疵，自難遽採為
    不利被告之認定。
  (三)公訴人指被告盜挖告訴人所有之高雄縣鳥松鄉○○段六七四─二、六七四─四及
    六七四─五地號土地部分，惟檢察官偵查中經實地勘驗現場並命地政機關測量該
    等地號土地開挖之上限、下限位置結果，顯示僅六七四地號土地遭盜挖，至上開
    土地則無遭盜挖情形等情，有履勘現場筆錄及高雄縣仁武地政事務所土地複丈成
    果圖附卷可稽（見九十一年度他字第二五二一號偵查卷第二十一頁至三十三頁）
    ，是公訴人此部分之起訴尚嫌無據甚明。至上開六七四號土地部分，經查告訴人
    自八十九年五月二十九日起，未先擬具水土保持計畫，送請主管機關核定，僱用
    工人，以怪手在上開六七四、六七四之四、六七五、六七六、六七七、六七八號
    土地上開挖，違法採取土石販售他人，至同年六月七日為警查獲，總計墾挖面積
    達四千三百九十八點零七二平方公尺，致生水土流失結果之違反水土保持法犯行
    ，業經本院於九十二年五月二十七日科處告訴人有期徒刑二年在案，有本院九十
    年度訴字第二二九一號刑事判決書一份附卷可稽，並經本院調取該案卷核閱無訛
    （影印本附卷）。足見，上開六七四號土地，在被告所承包之上開工程施工前，
    業經告訴人自己開挖採取土石，亦難認被告有何竊取告訴人所有土石之犯行甚明
    。
  (四)上開系爭六七四號土地，比對高雄縣仁武地政事務所先後於八十九年八月八日、
    九十一年九月五日實施複丈，所繪製之土地複丈成果圖（前者見八十九年度偵字
    第一二八一四號甲○○違反水土保持法等卷，後者見九十一年度他字第二五二一
    號偵查卷），該六七四土地下方與六七八號土地接尾處固有再遭開挖情形。惟依
    岡德公司與營建署所簽定之上開工程契約，岡德公司本即應負道路、涵管挖方、
    就近利用填方、剩餘土石方處理之義務，此有卷附內政部營建署工程詳細表可稽
    。被告依約既須處理其工程剩餘土石方，焉有再盜採他人土石一併處理，徒增工
    程成本之必要？又被告在施工期間要挖土方甚多，還尚須運出處理，不會挖鄰地
    填補，在監工期間亦未看到被告挖鄰地土石填補工程低地之事實等情，亦據證人
    即營建署所派現場監工黃建耀在偵查中到庭證述明確。已足證被告確無開挖告訴
    人土地回填、施作水土保持之犯行；再者，告訴人在偵查中所指被盜挖部分並非
    岡德公司所挖，上開六七四之二、之四、之五、之六土地，在岡德公司放樣時已
    全被挖完，當時剛好警察去抓甲○○，照片編號一所示土方本來就被人挖走，岡
    德公司還用其他土方運來填土，六七四後面與六七八接尾處（即照片編號五所示
    ），已被挖得剩下九十度左右，營建署要岡德公司整理階梯邊坡，土方是原來的
    土，並不是挖掘其他土來做，且是屬原來工程範圍等情，亦據證人即岡德公司測
    量人員吳安靜在本院審理中到庭結證甚詳（九十二年五月三十日審判筆錄）。其
    所證述情節，核與證人黃建耀在偵查中所提出施工前之現場照片情形相符，有該
    照片四張附於偵查卷可按，自可認其證述情節與事實相符。觀之該照片所示，該
    坡地確已呈近九十度之狀態，被告為施工安全，以該坡地土方開挖後，施作成階
    梯狀之邊坡，而完成必要之水土保持工作，確保施工安全，並避免生水土流失之
    損害，自難與竊取他人土方等視至明。
  (五)綜上所述，公訴人所舉之證據尚難證明被告之竊盜犯行。此外，復查無其他積極
    證據足資證明被告之竊盜犯行，即屬不能證明被告犯罪，自應為無罪之諭知。
據上論斷，應依刑事訴訟法第四百五十二條、第三百零一條第一項前段，判決如主文
。
中      華      民      國      九十二    年      六      月    十六    日
                                臺灣高雄地方法院刑事第一庭
                                      法    官  林 水 城
右正本證明與原本無異。
如不服本判決，應於判決送達後十日內，向本院提出上訴狀。
                                      書 記 官  趙 美 玲
中    華    民    國      九十二      年      六      月      十六      日


司法院資訊處製作；財團法人民間司法改革基金會備份。
